最高法院刑事判決　　　　　　　　　　　　　　　九十三年度台上字第四二八四號
　　上　訴　人　台灣高等法院台中分院檢察署檢察官
　　被　　　告　甲○○
右上訴人因被告偽造文書案件，不服台灣高等法院台中分院中華民國九十三年六月三
日第二審更審判決（九十三年度重上更(一)字第七０號，起訴案號：台灣台中地方法院
檢察署八十七年度偵字第二四八一六號），提起上訴，本院判決如左：
    主  文
上訴駁回。
    理  由
按刑事訴訟法第三百七十七條規定：上訴於第三審法院，非以判決違背法令為理由，
不得為之。是提起第三審上訴，應以原判決違背法令為理由，係屬法定要件。且必須
依據卷內資料為具體之指摘，並足據以辨認原判決已具備違背法令之形式，始屬相當
。本件被告甲○○冒用呂銘鏘名義標取互助會款部分，原判決綜核卷內證據資料，認
定被告有如原判決事實欄所載行使偽造私文書，足以生損害於他人犯行，因而撤銷第
一審之判決，仍論處被告罪刑，已於理由內詳細敘述其所憑之證據及認定之理由，並
說明被告所辯呂銘鏘確實有參加互助會並得標云云，不足採信。已依據卷內資料詳予
指駁，從形式上觀察，原判決此部分並無違背法令情形存在。至被告被訴自民國八十
七年（起訴書誤載為八十六年）五月十五日起，即意圖為自己不法之所有，明知陳如
霜、丁聖峰等人實際上並未參加互助會，蘇梅香則未參與投標，竟分別冒用該等人名
義標得互助會，再向告訴人劉惠珍及其他互助會會員佯稱八十七年五月十五日係陳如
霜得標，同年六月十五日丁聖峰得標，七月十五日蘇梅香得標，而分別向告訴人及其
他會員等收取該三期會款，因會員間多互不認識，告訴人亦不知陳如霜、丁聖峰等人
有無標得互助會，遂陷於錯誤信被告之言，共交付會款十七萬八千二百元予被告收受
，因認被告此部分亦涉有刑法第二百十六條、第二百十條、第三百三十九條第一項罪
嫌云云。經審理結果，認為被告此部分之犯罪不能證明，因公訴人認此部分與被告前
揭有罪部分有裁判上一罪關係，而不另為無罪之諭知，已依據卷內資料詳予說明。從
形式上觀察，原判決此部分亦無違背法令情形存在。檢察官上訴意旨略稱：按證據之
證明力，由法院本於確信自由判斷，但不得違背經驗法則及論理法則，刑事訴訟法第
一百五十五條定有明文。(一)、證人丁寶燕係被告之會計，且有主持本件互助會之開標
，幫忙處理互助會，填寫互助會名簿，其與被告關係可謂密切，另丁寶燕於三、四年
前即已知悉被告因互助會涉案，其並未主動出庭說明，再如以丁聖峰之名義參加及標
取本件互助會會款，丁聖峰又毫不知情，標得之互助會款丁寶燕證稱轉借被告使用及
折抵每期死會會款，惟無證據提出以實其說，互助會會款繳交方式又異於常人，凡此
諸多問題，證人所供均不合常理，明顯為被告臨訟勾串，原審不察，採信其證詞，認
被告並無冒標丁聖峰名義之互助會，其採證自與經驗、論理法則有違。(二)、證人陳如
霜於原審證稱：﹁……（你有無繳過會款？）會款都是被告太太到我公司潭子鄉來拿
等。（你有無繳過會款給丁寶燕過？）丁寶燕是我姊姊，我沒繳過錢給丁寶燕，……
。（你如何來標會？）我委託丁寶燕標會﹂等語；又對於有無取得得標會款，陳如霜
供稱：﹁（標會後有無全部拿到會款？）有﹂，而丁寶燕供稱：﹁（陳如霜的部分只
是委託你標會，標到的會款是你親自交給他？還是被告交給他？）是我跟被告的太太
一起交給他的﹂等語，從以上供詞以觀，證人陳如霜僅係互助會標會時，委託丁寶燕
代標，餘如繳交會款，是由被告之妻前來收取，並未透過丁寶燕，得標會款亦係由被
告之妻夥同丁寶燕交給證人，顯然並非丁寶燕以陳如霜名義參加被告之互助會，此與
被告於前審法院所稱﹁（陳如霜、丁聖峰二人有無參加互助會？）有，他二人住台︵
按檢察官上訴理由書誤載為如︶西海峰路，他二人是我公司職員，丁寶燕以他二人名
義參加的﹂等語不符，何以被告之妻已親自向陳如霜收取會款、及轉送得標會款，而
被告仍稱係丁寶燕以陳如霜名義參加互助會？又如被告之妻果有向陳如霜收取會款及
轉送會款，丁寶燕、陳如霜何以未能提出證據以實其說，原審亦未調查，從而陳如霜
之證詞，明顯為袒護被告之詞，而與事實不符，原審竟逕採為被告無冒陳如霜名義標
會犯行之證據，自與證據法則有違云云。惟按證據之憑信力如何，事實審法院依自由
心證之原則，本有斟酌取捨之權，苟其取捨，不違背經驗法則或論理法則，不得任意
指為違法，而據為適法之第三審上訴理由。本件原判決綜合卷內全部證據資料審酌判
斷，認查無證據證明被告冒用陳如霜、丁聖峰、蘇梅香名義標得會款，此部分犯罪不
能證明。上訴意旨，徒就原判決已說明之事項或屬原審採證認事職權之適法行使，任
意指摘有採證違背經驗法則、論理法則之違法，且仍為單純事實之爭執，難謂為適法
之第三審上訴理由。依上說明，檢察官上訴為違背法律上之程式，應予駁回。
據上論結，應依刑事訴訟法第三百九十五條前段，判決如主文。
中　　　華　　　民　　　國　　九十三　　年　　　八　　　月　　 十九 　　日
                              最高法院刑事第二庭
                                  審判長法官  陳　錫　奎
                                        法官  洪　清　江
                                        法官  李　伯　道
                                        法官  洪　文　章
                                        法官  花　滿　堂
      右正本證明與原本無異
                                              書  記  官
中　　　華　　　民　　　國　　九十三　　年　　　八　　　月　　二十四　　日
                                                                        Ａ
